【裁判字號】    99,抗,1161
【裁判日期】    990827
【裁判案由】    假處分
【裁判全文】
臺灣高等法院民事裁定                  99年度抗字第1161號
抗  告  人  築新建設有限公司
法定代理人  甲○○
相  對  人  乙○○
上列當事人間假處分事件，抗告人對於中華民國99年6月7日臺灣
新竹地方法院99年度裁全字第25號所為裁定提起抗告，本院裁定
如下：
    主  文
抗告駁回。
抗告訴訟費用由抗告人負擔。
    理  由
一、相對人於原法院聲請意旨略以：抗告人及原審共同債務人戴
    明煥於民國96年2月5日與第三人臺灣中小企業銀行股份有限
    公司（下稱臺灣中小企銀）簽訂不動產信託契約，由抗告人
    與戴明煥將其所有位於桃園縣楊梅鎮○○段2053、2053-1至
    2053-72、2105地號等74筆土地及起造人名義（建照號碼：
    桃園縣政府建造執照(96)桃縣工建執照字第會楊00416、004
    31、00432、00433號）信託登記予臺灣中小企銀，並依該信
    託契約之約定，抗告人與戴明煥就前開信託之土地及興建中
    之建物，仍保有獨立建造、買賣及訂約之權利，並自行負擔
    相關責任義務；臺灣中小企銀將於前開之信託物興建完工，
    並完成建物第一次登記後，依信託契約之約定，就前開信託
    之土地及建物辦理塗銷信託登記及移轉予受益人之相關手續
    。相對人於98年5月12日分別與抗告人、戴明煥簽訂房屋、
    土地預定買賣契約書，由相對人以總價新台幣（下同）255
    萬元購買抗告人所興建「漂鳥」社區織夢園區編號H5房屋1
    戶及其坐落基地，並已付清價款（其中房屋部分價格為127
    萬元、土地部分價格為128萬元）。今系爭不動產已興建完
    成並將信託登記於臺灣中小企銀名下，惟相對人屢次催請抗
    告人與戴明煥辦理過戶事宜，渠等均置之不理。據悉，渠等
    因出售予相對人之價格過低，有意翻悔，刻正另尋買主，欲
    一屋二賣，並將指示臺灣中小企銀將系爭房地移轉予後買價
    高者；即如同建案中，第三人江資航已購買編號B10房地，
    抗告人與戴明煥卻另將編號B10房地，再次售予第三人鍾世
    明，足見渠等已有債務不履行之情形。為恐臺灣中小企銀依
    抗告人、戴明煥之指示，前將系爭房地移轉予他人或為其他
    處分行為，致日後有不能執行或甚難執行之虞，爰依民事訴
    訟法第532條規定，並願供擔保以補釋明之不足，請准予對
    渠等宣告假處分等語。
二、原裁定以：相對人所主張之請求，業據其提出之信託契約簽
    訂證明書、土地房屋預定買賣契約書、不動產登記簿謄本、
    付款資料等件為證。至於其所述假處分之原因，雖未能完全
    盡釋明之責，惟相對人既陳明願供擔保以補釋明之不足，爰
    定80萬元之擔保，准予相對人上開假處分等語。
    （本件僅抗告人提起抗告，至戴明煥部分，未據其聲明不服
    ，已告確定，併此敘明。）
三、抗告意旨略以：抗告人先前有向相對人借款255萬元，98年5
    月22日相對人來抗告人公司，雙方議妥由相對人再借款150
    萬元予抗告人，如抗告人嗣無法返還該150萬元，系爭房地
    即以255萬元之價格出售予相對人，雙方乃簽訂房屋預定買
    賣契約書。惟相對人並未依約再借款150萬元予抗告人，而
    系爭房地之所屬建案目前1戶房地預售總成交價約400萬餘元
    ，故不能以原契約記載房地總價255萬元之價格出售予相對
    人，相對人必須再給付抗告人150萬元，抗告人才願履行系
    爭房屋買賣契約。系爭編號H5房屋目前正在申請使用執照等
    語。
四、按債權人就金錢請求以外之請求，欲保全強制執行者，得聲
    請假處分；假處分，非因請求標的之現狀變更，有日後不能
    強制執行，或甚難執行之虞者，不得為之。關於假扣押之規
    定，於假處分準用之。民事訴訟法第532條、第533條本文著
    有規定。是債權人聲請假處分，依民事訴訟法第533條準用
    第526條規定，應就其請求及假處分之原因予以釋明，前開
    釋明如有不足，而債權人陳明願供擔保或法院認為適當者，
    法院始得定相當之擔保，命供擔保後為假處分。又假處分僅
    為保全強制執行方法之一種，苟合於上開假處分之條件，並
    經債權人敘明假處分之原因存在，法院即得為准許假處分之
    裁定，至債權人主張之實體上理由是否正當，乃屬本案判決
    問題，非假處分裁判中所能解決（最高法院20年抗字第5號
    判例參照）。
五、查相對人主張伊向抗告人購買「漂鳥」社區織夢園區編號H5
    房屋1戶，價款127萬元（另土地部分為128萬元，房地二者
    合計為255萬元），已付清價款，抗告人迄未辦理過戶手續
    一節，業據提出信託契約簽訂證明書、房屋預定買賣契約書
    、織夢園全區平面配置圖、地籍圖謄本、匯款單、其他約定
    附件為證（見原法院卷第10、22至45頁)，堪認相對人就其
    請求已為相當之釋明。至假處分原因部分，相對人指稱抗告
    人就系爭建案已與臺灣中小企銀成立信託契約，而抗告人因
    嫌原賣價過低，欲另尋買主再行出售，且第三人江資航購買
    同建案編號B10房地，即遭抗告人重複出售予第三人鍾世明
    等情，亦據相對人臺灣新竹地方法院98年度裁全字第865號
    假處分裁定為證（見原法院卷第49至51頁)。抗告人復自承
    確有將編號B10房地售予江資航與鍾世明之事（見本院卷第
    17頁），應認相對人就假處分原因已有釋明，雖此部分釋明
    尚有不足，惟相對人業已陳明願供擔保以補釋明之不足，其
    依民事訴訟法第532條規定，聲請假處分，洵屬有據，應予
    准許。原裁定定供擔保金額准許相對人假處分之聲請，並無
    違誤。抗告意旨指摘原裁定不當，求予廢棄，為無理由，應
    予駁回。
六、據上論結：抗告為無理由，依民事訴訟法第495條之1第1項
    、第449條1項、第95條、第78條，裁定如主文。
中    華    民    國    99    年    8     月    27    日
                    民事第一庭
                        審判長法  官  張耀彩
                              法  官  林金吾
                              法  官  盧彥如
正本係照原本作成。
不得再抗告。
中    華    民    國    99    年    8     月    31    日
                              書記官  鄭兆璋

司法院資訊處製作；財團法人民間司法改革基金會備份。
